臺灣高雄地方法院刑事判決　　　　　　　　　　　　九十三年度訴字第一三八一號
　　公　訴　人　臺灣高雄地方法院檢察署檢察官
　　被　　　告　丁○○
右列被告因常業詐欺案件，經檢察官聲請簡易判決處刑（九十三年度偵字第一四九九
號），本院高雄簡易庭認不得以簡易判決處刑（九十三年度簡字第二五六○號），簽
請改依通常審判程序，本院判決如左：
    主  文
丁○○幫助意圖為自己不法之所有，以詐術使人將本人之物交付，累犯，處有期徒刑
伍月，如易科罰金，以佰元折算壹日。
    事  實
一、丁○○前於民國八十六年間，因違反麻醉藥管理條例案件，經臺灣士林地方法院
    於八十六年十月十五日，以八十六年度訴字第八四八號判處有期徒刑五月，並於
    八十七年八月二十四日撤回上訴而確定，於同年十二月三十日易科罰金執行完畢
    ；另於九十三年間，因竊盜案件，經臺南地方法院於九十三年五月五日，以九十
    三年度簡上字第五七號判處有期徒刑五月確定（尚未執行完畢）。詎丁○○不知
    悔改，因缺錢花用，自報載廣告得知可藉由出售其開立之金融機構帳戶存摺及提
    款卡以換取現金，依其為成年人之知識、經驗，雖可預見將自己金融機構帳戶之
    存摺、提款卡及密碼提供他人使用，可能幫助他人遂行詐欺取財之犯罪目的，竟
    仍以縱有人以其金融機構帳戶實施詐欺取財犯行，亦不違背其本意之幫助犯意，
    於九十二年七月十日，在台南市安南區某郵局前，將其於九十二年七月九日，在
    中華郵政股份有限公司湖內大湖郵局所開立之郵局帳戶（局號0000000、
    帳號0000000號）之存摺、提款卡及密碼，以新台幣（下同）三千元之價
    格，出售予真實姓名、年籍均不詳綽號「小江」之成年男子使用，以此方式幫助
    綽號「小江」之男子為詐欺取財犯行時，方便取得贓款及掩飾其詐欺犯行不易遭
    人查緝。而該綽號「小江」之男子取得上開帳戶之存摺、提款卡及密碼後，遂基
    於詐欺取財之犯意，於九十二年九月十日十時五十八分許，偽以國稅局人員名義
    撥打電話向戊○○佯稱：可利用自動櫃員機辦理退稅，並請依指示操作自動櫃員
    機按鍵辦理云云，致使戊○○誤信為真，而依其指示操作自動櫃員機，致戊○○
    將其在金融機構之存款九萬九千九百八十七元，以轉帳方式匯入丁○○之上開郵
    局帳戶內而詐取財物得逞。戊○○受騙後，遂報警處理而循線查知上情。
二、案經高雄縣政府警察局湖內分局報告臺灣高雄地方法院檢察署檢察官聲請簡易判
    決處刑。
    理  由
一、右揭犯罪事實，除據被告丁○○供稱：伊雖可預見綽號「小江」之成年男子收購
    帳戶之目的，可能供作與財產犯罪有關之工具使用，因需錢孔急，竟仍以縱使綽
    號「小江」之男子利用其帳戶持以詐欺取財，亦無所謂之幫助犯意，於右揭時、
    地，將上開郵局帳戶，以三千元之代價出售提供予綽號「小江」之男子使用等語
    不諱外，並經被害人戊○○指稱：遭他人偽以國稅局退稅名義詐騙，而將詐騙款
    項匯至被告上開郵局帳戶等語甚詳，另有郵政儲金匯業局儲戶交易明細表二紙及
    自動櫃員機被告上開郵局帳戶存摺影本一份附卷可稽，且有被告上開郵局帳戶存
    摺一本扣案足憑，應堪認定。而依被告上開郵局帳戶存摺顯示，被害人於九十二
    年九月十日所匯入之九萬九千九百八十七元款項，於當日旋遭人提領，足證上開
    郵局確已遭該綽號「小江」之男子用以詐騙被害人所得之匯款帳戶甚明。被告雖
    然並非明知綽號「小江」之男子收購取得上開郵局帳戶係用以何種犯罪，然就綽
    號「小江」之男子嗣後將被告上開郵局帳戶供詐欺取財財之用，並藉以方便取得
    贓款及掩飾其詐欺犯行不易遭人查緝，即有預見之可能，竟仍以三千元之價格出
    售提供予綽號「小江」之男子使用，自有幫助「小江」詐欺取財之未必故意，而
    構成詐欺取財犯行之幫助犯。本案事證明確，被告右揭幫助詐欺取財犯行，堪予
    認定。
二、按刑法上之幫助犯，係對於犯罪與正犯有共同之認識，而以幫助之意思，對於正
    犯資以助力，而未參與實施犯罪之行為者而言（最高法院七十五年度台上字第一
    五○九號、八十四年度台上字第五九九八號、八十八年度台上字第一二七○號判
    決參照）；是以，如未參與實施犯罪構成要件之行為，且係出於幫助之意思提供
    助力，即屬幫助犯，而非共同正犯。本案被告提供上開郵局帳戶連同存摺、提款
    卡及密碼予綽號「小江」之男子，雖然使綽號「小江」之男子得基於詐欺取財之
    犯意，以「假退稅真詐財」之方式，向被害人戊○○詐取九萬九千九百八十七元
    之財物，並以被告所提供之郵局帳戶供作指定匯款帳戶，以掩飾其詐欺所得，並
    規避檢警機關之追緝，而遂行其詐欺取財犯行，然被告單純提供帳戶供人使用之
    行為，並不等同於向被害人施以欺罔之詐術行為，且亦無證據證明被告有參與詐
    欺取財犯行之構成要件行為，是被告提供上開郵局帳戶供人使用之行為，對於綽
    號「小江」之男子遂行詐欺取財犯行，資以助力，揆諸上開判決意旨，核被告所
    為，係犯刑法第三十條第一項、第三百三十九條第一項之幫助詐欺取財罪。又依
    被告上開郵局帳戶存摺之記載，除被害人戊○○於九十二年九十日匯入九萬九千
    九百八十七元款項至被告上開郵局帳戶外，自同年九月十三日至同月十八日止，
    尚有匯款名義人為「乙○○」、「鄭肇群」、「甲○○」等三人，陸續匯入七萬
    二千元、一萬一千元、十萬元、三萬二千元、六萬八千元不等金額至被告上開郵
    局帳戶內，惟證人甲○○係已將其在臺南東城郵局開立之帳戶（局號：0000
    000號、帳號：0000000號）出售提供予某林姓男子使用，故從未曾匯
    款至被告上開郵局帳戶內等情，業據證人甲○○到庭證述屬實，是被告上開郵局
    帳戶存摺記載匯款人為「甲○○」之匯款，是否確為綽號「小江」之男子向他人
    詐欺之所得，已非無疑。又「乙○○」、「鄭肇群」、「甲○○」等匯款名義人
    所匯之款項，尾數均為千元整數，與被害人戊○○遭詐騙之金額為奇零尾數，顯
    有不同，客觀上亦無其他積極證據顯示，前揭「乙○○」、「鄭肇群」、「甲○○」等匯款名義人所匯款存入被告上開郵局帳戶之金額，均為綽號「小江」之男
    子向他人之詐欺所得，從而，若無其他被害人出面指證綽號「小江」之男子另有
    詐欺犯行，或有其他證據可資佐證被告上開郵局帳戶內之其他存入款項亦均屬綽
    號「小江」之男子之詐欺所得，則綽號「小江」之男子之犯罪行為，不僅因客觀
    上並無連續性，尚難論以連續詐欺罪外，亦因未具有相當時間之連續性及可確定
    性，而未達反覆以同種類行為為目的之職業性犯罪之程度，公訴人認被告涉犯幫
    助常業詐欺罪，尚有未洽，爰變更起訴法條為幫助詐欺取財罪。
三、被告前於八十六年間，因違反麻醉藥管理條例案件，經臺灣士林地方法院於八十
    六年十月十五日，以八十六年度訴字第八四八號判處有期徒刑五月，並於八十七
    年八月二十四日撤回上訴而確定，於同年十二月三十日易科罰金執行完畢等情，
    有臺灣高等法院被告全國前案紀錄表及臺灣高雄地方法院檢察署刑案資料查註紀
    錄表各一紙在卷可參，被告於有期徒刑執行完畢後，五年內再犯本件有期徒刑以
    上之罪，為累犯，應依刑法第四十七條規定加重其刑。又被告幫助他人犯前開詐
    欺取財罪，爰依刑法第三十條第二項之規定，按正犯之刑減輕之，並依法先加後
    減之。爰審酌被告前有違反麻醉藥品管理條例、竊盜等犯罪前科，素行難謂良好
    ，且其出售帳戶供他人逃避犯罪之查緝，破壞社會治安及有礙金融秩序，助長犯
    罪歪風，增加追緝犯罪及被害人尋求救濟之困難，行為誠不足取，惟念及被告之
    犯罪動機僅在圖得微薄利益，且本件幫助詐欺之被害人尚非眾多，被害金額非鉅
    ，被告於本院審判期日坦承犯行，具有悔意等一切情狀，因認公訴人具體求刑有
    期徒刑五月，核其情節，尚屬妥適，爰量處如主文所示之刑，並諭知易科罰金之
    折算標準。
四、公訴意旨另認被告提供上開郵局帳戶之存摺、提款卡及密碼供綽號「小江」之男
    子向被害人詐欺取財，另犯洗錢防制法第九條第一項之洗錢罪嫌，並舉被告之供
    述、被害人之指訴以及前開郵局帳戶存摺一份為其主要論據。惟查，洗錢防制法
    所稱之「洗錢」行為，並非泛指所有掩飾自己或他人因犯罪所得財物或財產上利
    益之行為，而係指掩飾自己或他人因「重大犯罪」所得財物或財產上利益之行為
    ，始足當之，其中所謂之「重大犯罪」，洗錢防制法第三條總共臚列十二款項（
    修正前之洗錢防制法僅有十一款項）不同類型之犯罪行為，必須是因上開犯罪行
    為（即洗錢防制法第三條所規定之重大犯罪）之犯罪所得之財物或利益，而加以
    掩飾，始構成洗錢防制法上之洗錢行為；又刑法第三百四十條之常業詐欺罪固為
    洗錢防制法第三條第五款所規定之重大犯罪，惟所謂「常業犯」係以犯罪行為為
    生活之職業，恃之以維生，因之常業犯就其犯意而言，係以同一犯罪行為恃以維
    生之意思，反覆為之，具有同一不變犯意之連續性，就其犯罪行為客體內涵觀察
    ，客觀上必須具有相當時間之連續性及可確定性，足以為生活之職業；因之對於
    客觀上以偶發、短暫性未具有相當時間延續性及可能性之事件，作為犯罪行為客
    體內涵者，因犯罪行為客體內涵客觀上不具延續性及可確定性，既不足以為生活
    之職業，自不足恃之維生，不能論以常業犯。公訴人所舉被告之供述、被害人之
    指訴以及被告上開郵局帳戶存摺，僅能證明綽號「小江」之男子曾以「假退稅真
    詐財」之方式向被害人戊○○詐欺取財，若無其他被害人指證或其他證據可資佐
    證綽號「小江」之男子另有詐欺犯行，揆諸前揭說明，就綽號「小江」之男子之
    犯罪行為客體內涵觀察，客觀上並未具有相當時間之連續性及可確定性，而不足
    以為生活之職業，尚難論以常業犯，僅能成立普通詐欺罪，又普通詐欺罪並非洗
    錢防制法第三條所稱之重大犯罪，已如前述，是被告提供上開郵局帳戶之行為，
    縱然認為係掩飾綽號「小江」之男子因犯罪所得財物或財產上利益之行為，亦非
    洗錢防制法所規範之洗錢犯行，自難論以被告洗錢防制法第九條第一或二項之洗
    錢犯行，公訴意旨認被告應依洗錢防制法第九條第一項之洗錢罪處斷，容有誤會
    ，惟因公訴意旨認被告此無罪部分與前開已經起訴並經本院認定有罪部分有牽連
    犯之裁判上一罪關係，爰不另為無罪之諭知，亦此敘明。
五、至於證人甲○○將其臺南東城郵局帳戶（局號：0000000號、帳號：00
    00000號），以三千元之價格，出售提供予某真實姓名、年籍均不詳之林姓
    男子，是否涉犯刑法第三十條第一項、第三百三十九條第一項之幫助詐欺取財罪
    嫌，自宜由偵查機關依法處理，併此敘明。
據上論斷，應依刑事訴訟法第四百五十二條、第二百九十九條第一項前段、第三百條
，刑法第三十條第一項前段、第二項、刑法第三百三十九條第一項、第四十七條、第
四十一條第一項前段，罰金罰鍰提高標準條例第一條前段、第二條，判決如主文。
本案經檢察官丙○○到庭執行職務。
中      華      民      國    九十三    年     十一     月      九      日
                              臺灣高雄地方法院刑事第十一庭
                                  審判長法  官  徐美麗
                                        法  官  鄭詠仁
                                        法  官  高增泓
右正本證明與原本無異。
如不服本判決，應於送達後十日內，向本院提出上訴狀。
                                        書記官  林慧芬
中      華      民      國    九十三    年     十一     月      九      日
附錄本案論罪科刑法條：
刑法第三百三十九條
意圖為自己或第三人不法之所有，以詐術使人將本人或第三人之物交付者，處五年以
下有期徒刑、拘役或科或併科一千元以下罰金。
以前項方法得財產上不法之利益或使第三人得之者，亦同。
前二項之未遂犯罰之。
